【裁判字號】    89,聲再,46
【裁判日期】    891109
【裁判案由】    業務侵占聲請再審
【裁判全文】
臺灣高等法院臺中分院刑事裁定                      八十九年度聲再字第四六號
    再審聲請人
    即受判決人  甲○○
右列聲請人因侵占案件，對於本院八十六年度上訴字第二二五○號，中華民國八十八
年三月十日確定判決（臺灣臺中地方法院八十五年度自字第一三二二號），聲請再審
，本院裁定如左：
      主  文
再審之聲請駁回。
      理  由
一、本件再審聲請人即受判決人甲○○聲請意旨略以：聲請人前因業務侵占案件，經
    本院以八十六年度上訴字第二二五０號判決罪刑確定，惟聲請人於判決確定後，
    發現寶島商業銀行臺中分行覆本院之八十七年十一月五日發文寶銀臺中字第八七
    四六三號函說明二、三、四分別記載「覆貴院函主旨(一)該公司（指美觀公司）於
    核准額度內陸續申請撥款，應填具借據始得辦理，並無提出授權書」，「覆貴院
    函主旨(二)原核准額度已用磬，需再申請短期信用貸款，除須提出申請手續，並提
    供該公司近期內之營運財務報表外，本行另需該公司之營運狀況，借款用途，償
    還來源等並送總行核准」，「覆貴院函主旨(三)該授權書係一信用額度徵提一張（
    與本票同時徵提，且於第一次動用前徵提）之後同額度內陸申貸，則毋需再提供
    ，至於額度已滿再申貸屬另一額度，需依新額度重新徵提。」及八十七年九月四
    日寶銀臺中字第三七三六八號函說明一、二分別記載「美觀建設有限公司（法定
    代理人章瑛）於八十三年二月二十二日，經本行核准辦理短期信用貸款，額度為
    新臺幣三千一百萬元，於八十三年二月二十五日、同年三月十八日各撥貸三百七
    十二萬元、同年四月二十三日、同年五月十三日、同年六月六日、同年七月八日
    、同年八月五日、同年八月十六日、同年九月一日、同年九月十四日各撥貸二百
    六十三萬五千元、同年十一月八日撥貸二百四十八萬元，於八十三年十二月二十
    二日並申請展期六個月，然於八十四年九月十六日已全部清償完畢（如附表一）
    ，其所開立之借據正本已取回，本行並無留存任何影本」、「來函附件之授權書
    ，係本行於辦理短期信用貸款時，申貸人必備之文件，授權本行於申貸人就申貸
    之款項，借務人屆期或雖未屆期而本行認為有必要時，得逕行就申貸人於撥款時
    開立於本行之借貸金額同面額本票代為填入到期日，申貸人均無異議，然其本票
    樣式必須為指定金融同業為擔當付款人之本票（如附件二），不可用坊間一般之
    本票代替之。」該確實之新證據足證原確定判決認定事實有誤，且足認聲請人應
    受無罪之判決，爰依刑事訴訟法第四百二十條第一項第六款規定，聲請再審云云
    。
二、按有罪之判決確定後，因發現確實之新證據，足認受有罪判決之人應受無罪、免
    訴、免刑或輕於原判決所認罪名之判決，為受判決人之利益，得聲請再審，刑事
    訴訟法第四百二十條第一項第六款固定有明文。而所謂發現確實之新證據，係指
    就新證據之本身形式上觀察，毋須經調查程序，顯然可認為足以動搖原確定之判
    決而言，最高法院四十年台抗字第二號著有判例。
三、經查本件原確定判決係認定：美觀建設有限公司 (設臺中市西屯區○○○○街一
    二一號七樓之三，以下稱美觀公司)因與寶島商業銀行臺中分行 (設臺中市○○
    路二之三十號，以下稱寶島銀行)時有金錢借貸，甲○○當時係寶島銀行放款部
    襄理，負責為美觀公司辦理貸款業務，八十四年一月九日美觀公司因急需短期資
    金，美觀公司法定代理人章瑛之先生鄧思貽即向甲○○表示欲向寶島銀行洽辦短
    期信用貸款新台幣 (下同)二百萬元，並依甲○○所囑，開立發票日八十四年一
    月九日，票號0000000號面額二百萬元，發票人為章瑛及美觀公司之本票
    及美觀公司之授權書各一紙交與甲○○，甲○○因業務關係而取得上開本票後，
    因欠缺兩位保證人而未能申請核准貸款，甲○○竟意圖為自己不法之所有，將上
    開本票予以侵占入己而拖延拒不返還章瑛、鄧思貽，待甲○○於八十四年十一月
    間以上開本票向原審法院聲請本票裁定進而強制執行時，章瑛始知上情，因認本
    件聲請人係犯刑法第三百三十六條第二項之業務侵占罪。而依聲請人所提前揭寶
    島商業銀行臺中分行八十七年九月四日寶銀臺中字第三七三六八號函之記載，美
    觀公司原於八十三年二月二十二日所申請經核准辦理短期信用貸款，額度為新臺
    幣三千一百萬元，該額度於八十三年十一月八日由寶島銀行撥貸二百四十八萬元
    後，即已用磬，從而，本件美觀公司由其負責人章瑛之夫鄧思貽再於八十四年一
    月九日與聲請人接洽信用貸款事宜，即與寶島銀行前揭八十七年十一月五日寶銀
    臺中字第八七四六三號函說明意旨二記載之申請貸款規定條件及程序，並無何不
    符，聲請人故將美觀公司原核貸之三千一百萬元於八十四年九月十六日已全部清
    償完畢之事實，解為係於八十四年九月十六日用磬，而認原確定判決認定美觀公
    司在原核准額度未用磬前之八十四年一月九日即可再申請另一新的二百萬元額度
    短期信用貸款，顯與上開新證據所規定相違背云云，無非係將原函中「全部清償
    」與「用磬」之文字錯置曲解。至美觀公司是否另向寶島銀行提出申請手續，並
    提供該公司近期內之營運財務報表、營運狀況、借款用途、償還來源等有關證明
    文件，均係須待進一步調查，始能證明其與本件原確定判決之關係，足見聲請人
    所提前開證據，殊與前開條文規定「確實」之意義不符，揆諸前開說明，自難認
    為有再審之理由，應依同法第四百三十四條第一項裁定如主文。
中      華      民      國    八十九    年     十一     月      九      日
                                  臺灣高等法院臺中分院刑事第六庭
                                        審判長法  官  李  文  雄
                                              法  官  龔  永  昆
                                              法  官  邱  顯  祥
右正本證明與原本無異。
不得抗告。
                                              書記官  方  茂  焜
中      華      民      國     八十九     年    十一      月     十     日
                                                                        Ｄ


司法院資訊處製作；財團法人民間司法改革基金會備份。
